【裁判字號】    92,上訴,3765
【裁判日期】    921218
【裁判案由】    毒品危害防制條例
【裁判全文】
臺灣高等法院刑事判決                          九十二年度上訴字第三七六五號
    上  訴  人
    即  被  告  甲○○
                        (臺灣臺北看守所羈押中)
    選任辯護人  孫銘豫律師
                曹肇揆律師
    上  訴  人
    即  被  告  丁○○
                        (臺灣臺北看守所羈押中)
                丙○○
    共      同
    指定辯護人  本院公設辯護人  乙○○
右上訴人因違反毒品危害防制條例案件，不服臺灣基隆地方法院九十二年度重訴字第
四號，中華民國九十二年九月二十二日第一審判決（起訴案號：臺灣基隆地方法院檢
察署九十一年度偵字第四三二七號），提起上訴，本院判決如左：
    主  文
原判決撤銷。
丁○○、丙○○、甲○○共同意圖販賣而持有第一級毒品，各處有期徒刑拾壹年。扣
案之第一級毒品海洛因淨重貳仟佰零點陸公克（純度二一‧三八％、純質淨重肆
佰玖拾貳點伍壹公克）沒收銷燬之。扣案之電子磅秤貳台、電子防潮箱壹台、研磨機
壹台、封口機壹台、分裝袋壹盒、葡萄糖貳盒、毒品分裝工具壹批、複製之鑰匙貳支
、電子防潮箱鑰匙壹支及包裝紙拾貳張（計重柒拾點伍貳公克）均沒收。
    事  實
一、丁○○、丙○○與蔡志文（係丙○○胞弟，現因案為廣東省珠海市公安當局拘禁
    中，未據檢察官起訴）基於共同意圖販賣第一級毒品海洛因牟利之犯意聯絡，推
    由丙○○在基隆市內租用房屋充為藏放毒品海洛因之處所，並由蔡志文提供第一
    級毒品海洛因，再由丁○○負責販售。三人謀議既定，即由丙○○於民國（下同
    ）九十一年九月二日，出面向潘碧桑承租位在基隆市○○區○○街二六七號八樓
    之十一之套房使用（以下簡稱「承租套房」）。蔡志文於丙○○租得套房後，即
    密集於九十一年九月三日（同月五日離台）、九月九日（同月十三日離台）、九
    月二十二日（同月二十四日離台）及十月六日（同月八日離台）自大陸搭機返台
    ，而於在台期間之不詳時點，將來源不明之第一級毒品海洛因、供販賣毒品海洛
    因所用之分裝工具及丁○○所有之電子防潮箱一併搬入該「承租套房」內，並將
    毒品海洛因藏放於該電子防潮箱內以備販賣。嗣蔡志文於九十一年十月八日搭機
    離台前往大陸，至大陸後與丁○○見面，告知丁○○毒品海洛因放置之地點，並
    稱「承租套房」之鑰匙在丙○○處，要丁○○返台後與丙○○連絡。
二、甲○○經由綽號「小雄」之不詳姓名年籍成年友人介紹而認識「小雄」之舅舅丙○○，丙○○因而得知甲○○失業中，認為可吸收甲○○做為販毒集團成員，丙○○即趁九十一年十月二十三日丁○○搭機返台後，與丁○○相約在基隆市湘園
    餐廳見面，並透過綽號「黑狗」之不詳姓名年籍成年友人轉知偕甲○○到場餐敘
    ，席間丙○○除介紹甲○○給丁○○認識外，並向甲○○稱日後丁○○會有工作
    給其做，甲○○乃當場將其所使用之遠傳電信行動電話門號000000000
    0號抄給丁○○，供丁○○日後連絡其時使用。嗣丁○○於同月二十九日離台，
    而於次（十一）月七日返台後，向丙○○索取「承租套房」之鑰匙，丙○○即將
    鑰匙一串三支（二支為房東交付之「承租套房」大門鑰匙，一支為藏放毒品海洛
    因之電子防潮箱鑰匙）交付甲○○，要丁○○與甲○○連絡，丁○○連絡甲○○
    後，甲○○得知丁○○與丙○○係邀其共同處理毒品海洛因以供販賣，竟仍與渠
    等基於共同犯意聯絡，允為加入販毒集團，丁○○與甲○○二人即自九十一年十
    一月十日起，多次進入「承租套房」內，研磨、分裝第一級毒品海洛因，以供日
    後販賣之用。因丙○○交付之鑰匙僅有一串三支，且係由甲○○保管，丁○○出
    入不便，丁○○遂要求甲○○多打一副大門鑰匙供其使用，嗣於九十一年十一月
    十四日十四時許，丁○○到「承租套房」樓下大廳，於同日十四時三十一分十三
    秒，丁○○撥打己有之台灣大哥大行動電話門號（0000000000號），
    給甲○○使用之和信電訊行動電話門號（0000000000號），要甲○○
    攜帶「承租套房」鑰匙與複製之鑰匙前來，同日十五時十分左右，甲○○到達大
    廳，丁○○即與甲○○同搭電梯上樓，共同進入「承租套房」內，其二人並在「
    承租套房」內分裝第一級毒品海洛因，經過十餘分鐘，丁○○將分裝妥當之第一
    級毒品海洛因貳小包置入皮包內，正啟門外出時，為埋伏在門外之員警當場逮捕
    ，員警在其皮包內扣得第一級毒品海洛因貳小包及記載持有人為丙○○之彰化商
    業銀行基隆分行九十一年九月二十六日「截留偽造變造仿造新台幣券幣通報單」
    壹張；而甲○○在「承租套房」內因見丁○○為警逮捕，立即反鎖大門，並將第
    一級毒品海洛因磚肆塊、海洛因粉末大包又小包丟出窗外（嗣為警查扣），
    甲○○隔五分鐘後，始開啟房門，員警除在「承租套房」內扣得渠等所有供意圖
    販賣第一級毒品海洛因所用之電子磅秤貳台、電子防潮箱壹台、研磨機壹台、封
    口機壹台、分裝袋壹盒、葡萄糖貳盒、毒品分裝工具壹批、複製之鑰匙貳支及電
    子防潮箱鑰匙壹支外，並扣得丁○○所有之ＮＯＫＩＡ牌行動電話壹支（內有台
    灣大哥大0000000000號門號卡）、甲○○所有之ＮＯＫＩＡ牌行動電
    話壹支（內有遠傳電信0000000000門號卡）、ＴＯＰＬＵＸ牌行動電
    話壹支（內有和信電訊0000000000門號卡）、丙○○簽立之房屋租賃
    契約書壹份及房東交付之該「承租套房」鑰匙貳支。
三、案經台北縣政府警察局板橋分局報告台灣基隆地方法院檢察署檢察官偵查起訴。
    理  由
一、訊據上訴人即被告丙○○供承有於右揭時地承租上述「承租套房」及交付一圓孔
    型鑰匙予被告甲○○等事實，而上訴人即被告丁○○供承受蔡志文告知該毒品海
    洛因放置之地點，並要其向被告丙○○拿取該「承租套房」之鑰匙，嗣其並多次
    進出該「出租套房」及拿取毒品海洛因使用等事實，至上訴人即被告甲○○供承
    有於右揭時地自被告丙○○收受該「承租套房」大門鑰匙二支及電子防潮箱之圓
    孔型鑰匙一支以便轉交予被告丁○○等事實，惟被告三人均矢口否認有右揭犯行
    ，被告丁○○辯稱：伊沒有委託丙○○租房子，期間雖進出該「出租套房」二、
    三次但都是要拿毒品供己施用，並不知道系爭毒品及伊原所有之防潮箱如何在該
    「承租套房」內，又期間伊是因要向甲○○買二手手機才常與甲○○聯絡，伊並
    沒有要販賣毒品海洛因云云，被告甲○○辯稱：丙○○將三支鑰匙交給伊要伊轉
    交丁○○，伊並不知道該「承租套房」內放有毒品，當天伊是第一次進入云云，
    而被告丙○○辯稱：係丁○○委託伊租屋的，伊不知道租原因，雖有進入該屋打
    掃二、三次，但不知道屋內有放毒品海洛因，又房東交給伊該屋大門鑰匙二支，
    伊交給委託伊租屋之丁○○友人「阿茂」，後來「阿茂」要去大陸，就將該二支
    鑰匙連同一支圓孔型鑰匙交給伊，而期間伊沒有介紹甲○○給丁○○認識云云。
二、查被告丙○○有於右揭時地向證人潘碧桑承租位於基隆市○○區○○街二六七號
    八樓之十一之套房，租賃期間自九十一年九月二日至九十二年三月三日之事實，
    並據證人潘碧桑於原審法院調查時證述在卷（見原審卷（一）第一六０頁至第一
    六二頁），且有該房屋租賃契約書乙份扣案可稽，至被告丙○○雖一再指述係被
    告丁○○委託其承租系爭套房，惟此為被告丁○○所否認，而依被告丙○○於偵
    查時、原審法院審理中及本院審理時所述被告丁○○如何委託其租屋之情節，或
    謂係朋友「志宏」介紹其代丁○○出面租房屋、或謂係丁○○之姪子當面託其代
    丁○○租房屋、或謂係丁○○在大陸直接打其之行動電話託其代租房屋、或謂係
    丁○○在大陸直接打蔡志文之行動電話託其代租房屋、或謂丁○○直接委託伊租
    屋並託友人拿租金給其繳付，茲若被告丁○○確有委託被告丙○○出面代租房屋
    ，何以就同一事實，被告丙○○竟有如此多前後不一之供述，且依被告丙○○所
    述其與被告丁○○並非熟識，被告丁○○若欲承租房屋，是否可能輾轉委請被告
    丙○○代為，亦非無疑﹔至若被告丙○○代被告丁○○尋覓出租之房屋，被告丙○○於尋得系爭套房時，理應以被告丁○○名義出面承租，何以逕由被告丙○○
    名義承租，而依證人潘碧桑於原審法院調查時證稱丙○○沒並有說是受人之託代
    租等語（見原審卷（一）第一六一頁），況若係被告丁○○委託被告丙○○承租
    系爭「出租套房」，則衡情被告丙○○理應將系爭「承租套房」之鑰匙交予被告
    丁○○，何以被告丙○○竟將該鑰匙交予被告甲○○，是被告丙○○所述系爭「
    承租套房」係被告丁○○委託其所承租的，固非無可疑，然查系爭「承租房屋」
    內於出租時是空的，並未置有電子防潮箱等情，此據證人潘碧桑於原審法院調查
    時證述明確在卷（見原審卷（一）第一六七頁、第一六八頁），嗣該「承租套房
    」內亦未擺設何日常生活所需之家具、電器、床櫃等物，而竟僅擺置一經警查獲
    內放有上揭毒品海洛因之電子防潮箱，是被告丙○○承租系爭「承租套房」之初
    顯非係欲供一般生活住居所用，應堪認定。
三、被告丁○○坦承於右揭時地經由蔡志文告知系爭毒洛因係藏放於右述被告丙○○
    承租之套房內，而依被告丁○○所供系爭毒品海洛因並係放置於屋內之電子防潮
    箱內，至被告丙○○向證人潘碧桑承租系爭套房，其雖否認知悉所租得之套房內
    藏放有毒品海洛因，惟查被告丙○○出面承租系爭套房，其所辯不知何用途，已
    有違常理，且查被告丙○○坦承承租系爭套房之初，屋內空無一物，而經警於右
    開時地在該「承租套房」內查獲電子磅秤二台、電子防潮箱一台、研磨機一台、
    封口機一台、分裝袋一盒、葡萄糖二盒、毒品分裝工具一批、複製之鑰匙二支及
    電子防潮箱鑰匙一支等物，並於窗外查獲被告甲○○聞警前來而丟出窗外之毒品
    海洛因磚四塊、海洛因粉末三大包又三小包，被告丙○○所承租之系爭套房內藏
    放有前揭物品及毒品，其又豈能毫無所知悉之理，而依被告丙○○所供房屋仲介
    公司只給伊套房鑰匙兩支等語（見原審卷（一）第五０頁、本院卷第七三頁），
    證人潘碧桑於原審法院調查時亦證稱伊交給房屋仲介公司之套房大門鑰匙只有二
    支等語（見原審卷（一）第一六二頁），惟嗣被告丙○○除持有該「承租套房」
    鑰匙二支外，並持有一圓孔型鑰匙（至被告丙○○雖另辯稱該圓孔型鑰匙係綽號
    「阿茂」者所交付云云，然查被告丙○○始終無法提供「阿茂」之真實姓名年籍
    、住居所等資料以供法院傳訊查證，亦未能明確說明該「阿茂」者何以交付該圓
    孔型鑰匙予其，且查該「承租套房」之鑰匙，依被告丙○○所述於九十一年十一
    月三日交付被告甲○○前僅有一副，由其自行保管中，被告丙○○並未供承有借
    予他人進入該「承租套房」，而「阿茂」者亦無在未經被告丙○○同意下，將電
    子防潮箱放進該「承租套房」之可能，是其所供該孔型鑰匙係綽號「阿茂」者所
    交付，顯非事實），而該圓孔型鑰匙經原審法院九十二年四月二十五日審理中當
    庭勘驗結果，可開啟該「承租套房」內藏放毒品海洛因之電子防潮箱，有勘驗筆
    錄可稽（見原審卷（一）第八四頁），而依上揭所述，被告丙○○既非為供其日
    常住居而承租該「承租套房」，而實際上該「承租套房」並藏放系爭毒品海洛因
    及電子磅秤、分裝袋等物，是被告丙○○承租該「承租套房」顯係為供藏放毒品
    海洛因之用，其所辯不知該套房內藏有毒品海洛因云云，要屬卸責之詞，殊難採
    信。而查被告丙○○與蔡志文係屬兄弟，被告丙○○於九十一年九月二日租得「
    承租套房」後，蔡志文即密集於九十一年九月三日（同月五日離台）、九月九日
    （同月十三日離台）、九月二十二日（同月二十四日離台）、十月六日（同月八
    日離台）自大陸搭機返台，有蔡志文之出入境查報表乙份在卷可證，並依前揭所
    述，被告丁○○在大陸經由蔡志文告知毒品海洛因放置之地點，則該「承租套房
    」內藏放之毒品海洛因等物，顯係蔡志文在被告丙○○承租該「承租套房」後所
    藏放，至為灼然。至被告丁○○前曾向蔡志文借錢，丁○○還錢後，蔡志文於九
    十一年九月二十二日返台，將錢交付被告丙○○至彰化商業銀行基隆分行儲存，
    被行員發覺其中夾有偽鈔，因而發給記載持有人為丙○○之彰化商業銀行基隆分
    行九十一年九月二十六日「截留偽造變造仿造新台幣券幣通報單」壹張，被告丙○○於蔡志文九十一年十月六日返台後，將該張「截留偽造變造仿造新台幣券幣
    通報單」交付蔡志文，蔡志文於同月八日將之攜帶離台，在大陸將之轉交被告丁○○，嗣後為警查扣等情，業據被告丁○○、丙○○供承在卷，且有該張「截留
    偽造變造仿造新台幣券幣通報單」壹張扣案可佐，是被告丁○○與蔡志文確有交
    情，二人甚且有金錢借貸關係，足證其二人並無仇怨，被告丁○○實無故意誣陷
    蔡志文之理，而被告丁○○亦確實於九十一年十月八日蔡志文赴大陸後，與蔡志
    文有見過面，才會自蔡志文處取得該張「截留偽造變造仿造新台幣券幣通報單」
    ，益徵被告丁○○所供稱：「扣案之毒品海洛因是蔡志文的，他何時放進去我不
    知道，我在大陸時，蔡志文也剛好在大陸，蔡志文在大陸時跟我提起，如果我回
    國，要我幫他看顧這些海洛因，他跟我提過放海洛因地點房子的鑰匙，是丙○○
    在保管」等語，確屬實情，而被告丙○○承租該「承租套房」以藏放毒品海洛因
    ，非無可能或係依其胞弟蔡志文所囑咐，而查該「承租套房」既已由蔡志文之胞
    弟被告丙○○承租並持有該套房鑰匙，蔡志文又何須無故委託被告丁○○看管系
    爭毒品海洛因，並參酌經採集該電子防潮箱上之指紋六枚經原審法院送請內政部
    警政署刑事警察局鍵驗結果，其中三枚指紋核與該局檔存之丁○○指紋卡左小指
    、左環指、右環指指紋相符，有該局刑紋字第０九二００八四一三九號鑑驗書在
    卷可稽（見原審卷（二）第二一二頁），被告丁○○豈能謂其與本件犯行無涉。
    依上所述，被告丙○○、丁○○及蔡志文對於該「承租套房」內藏放之毒品海洛
    因，確係出於共同犯意而一同持有甚明。至被告甲○○原與丁○○不認識，惟與
    被告丙○○早已認識等情，業據被告甲○○、丁○○及丙○○供承在卷，而被告
    丁○○如何與被告甲○○認識乙節，此據被告甲○○於警訊及偵查中供稱伊係經
    由丙○○之介紹始認識丁○○等語，嗣於原審法院審理中復供稱：「丙○○綽號
    叫阿國，九十一年十月底，他叫黑狗打電話給我，叫我去湘園吃飯，現場有六個
    人，我、丙○○、黑狗、丁○○、還有一個不認識的男子，另有丙○○之妻。丙○○說要介紹我跟丁○○認識，並要我等丁○○電話，丁○○會有工作給我做，
    我給他遠傳的門號。丁○○綽號叫董仔，他沒有具體跟我講何工作，…當時蔡志
    文沒有在場」等語（見原審卷九十二年四月二十五日、九十二年四月十八日訊問
    筆錄），核與被告丁○○所供在湘園餐廳吃飯時經由丙○○介紹而認識甲○○等
    語相符，是被告甲○○所述「九十一年十月底在湘園餐廳透過丙○○才認識丁○○，當時蔡志文沒有在場，丙○○有說可以等丁○○電話，丁○○會有工作給我
    做」等語，應堪採信，被告丙○○否認有介紹被告甲○○與被告丁○○認識，要
    非事實﹔而查被告丁○○所用者為台灣大哥大0000000000號門號、被
    告甲○○所用者除遠傳電信0000000000號門號外，尚有和信電訊00
    00000000號門號等情，業據被告丁○○、甲○○供承屬實，茲本案藏放
    毒品海洛因之「承租套房」位在基隆市○○區○○街二六七號八樓之十一，台灣
    大哥大在該處之有效接收基地台為基隆市○○區○○街二六九號十一樓頂（以下
    稱Ａ基地台）及基隆市○○區○○路二四九巷一八五號十二樓頂（以下稱Ｂ基地
    台），遠傳電信在該處之有效接收基地為基隆市○○區○○路二十三之二號六樓
    頂（以下稱Ｃ基地台），和信電訊在該處之有效接收基地台為基隆市○○區○○
    街二六九號樓頂（以下稱Ｄ基地台）等情，有被告丁○○、甲○○二人所用上開
    三支行動電話自九十一年十一月十日起，至同月十四日止之雙向通聯紀錄附卷可
    稽。依該等卷附之通聯紀錄觀之，被告丁○○用Ａ基地台及Ｂ基地台對外收發話
    通聯之次數各有數十次之多，被告甲○○在Ｃ基地台對外收發話通聯之次數有十
    一次，在Ｄ基地台對外收發話通聯之次數有五次，依此渠等於九十一年十一月十
    日至同月十四日期間內，聯絡頻繁，應堪認定，至被告甲○○雖於本院審理時供
    稱因代丁○○購買中古手機而與丁○○聯絡頻繁云云，惟查若僅為購買中古手機
    是否有須如此頻繁聯絡之必要，非無可疑，又被告甲○○於原審法院審理時雖辯
    稱係因丁○○託伊買過幾次便當而至該「承租套房」樓下，但均未上樓云云，惟
    被告丁○○於原審法院審理時供稱伊沒有託甲○○買過便當等語，且依卷附被告
    甲○○遠傳電信雙向通聯紀錄所載，被告甲○○於九十一年十一月十日二十一時
    零一分四十五秒，至同日二十一時零五分四十二秒，均有在Ｃ基地台對外收發話
    通聯，然依被告丁○○台灣大哥大雙向通聯紀錄所載，被告丁○○自同日十九時
    十七分五十二秒至同日二十三時四十分十五秒，均在臺北縣蘆洲市○○○路十之
    十二號基地台對外收發話通聯，則若被告甲○○係為幫被告丁○○買東西而前往
    該「承租套房」，當時被告丁○○遠在臺北縣蘆洲市，被告甲○○又從何為將被
    告丁○○託買之物交付被告丁○○而前往該「承租套房」大樓樓下，並參之被告
    丁○○於原審法院審理時供稱伊之前進出該「承租套房」二、三次都是和甲○○
    一起去的等語（見原審卷（二）第一一五頁），而證人即「承租套房」所在之大
    自然大樓管理員蔡林春於原審法院調查時亦證稱：伊之前有見過丁○○、甲○○
    、丙○○三人，還有盤查過他們，他們說是住在八樓的住戶，他們不一定是三人
    同時出入大樓，有看過二人，有看三人，有看過一人，而如果是住戶進入就不需
    要登記等語（見原審卷（二）第一九頁至第二二頁），是被告甲○○顯於上揭時
    地經警查獲前即曾多次進入該「承租套房」，而查該「承租套房」內藏放有上揭
    毒品海洛因，並依被告甲○○供承有自被告丙○○處收受之鑰匙，除該「承租套
    房」大門鑰匙二支外，並有該藏放毒品海洛因之電子防潮箱鑰匙一支等語，此被
    告丁○○於原審法院審理時亦供稱鑰匙之前是丙○○在保管，鑰匙如何轉交甲○○伊不清楚，伊是為了方便，才叫甲○○打一副鑰匙給伊，鑰匙是甲○○在查獲
    當天交給伊，伊還沒用云云，並參酌被告甲○○於上揭時地聞警前來時即反鎖房
    門，並將毒品海洛因丟出窗外，是被告甲○○所辯不知該套房內藏放有毒品海洛
    因云云，要係卸責之詞，殊無足採﹔而依上揭經警查獲情形，被告丁○○在「承
    租套房」大樓樓下大廳等了約三十餘分鐘，始見被告甲○○到場，二人始一同上
    樓啟門進入「承租套房」內等情，業據證人即查獲員警徐新松證述在卷，並據證
    人蔡林春證述屬實，顯見被告丁○○當時確實未持有「承租套房」大門鑰匙，否
    則其自可逕自上樓，何必在大廳苦等三十餘分鐘，是故被告丁○○所稱「我是為
    了方便，才叫甲○○打壹份鑰匙給我。鑰匙是甲○○在查獲當天交給我，我還沒
    有用」等語，應為實情，該「承租套房」之大門鑰匙既由被告丙○○交付被告甲○○持有保管中，並未交付被告丁○○，益見被告甲○○對於該「承租套房」內
    之毒品海洛因具有持有關係，亦足認被告甲○○與被告丁○○、丙○○及蔡志文
    間有共同犯意聯絡（至證人即查獲警員徐新松於原審法院審理中雖證稱可開啟「
    承租套房」大門編號二十三號之鑰匙（即複製之鑰匙），是在被告丁○○皮包內
    搜出云云，然經原審法院於九十二年四月二十五日審理中勘驗查獲現場警員所拍
    攝之蒐證錄影帶，警員倒出被告丁○○皮包內之物清點，並未見到有編號二十三
    號之鑰匙，有該勘驗筆錄可憑，已乏證據可認被告丁○○走出「承租套房」大門
    時，持有該串複製鑰匙，且查警員在該「承租套房」門口查獲被告丁○○時，被
    告甲○○見狀緊急關閉大門，警員在門外等了約五分鐘，被告甲○○始開門等情
    ，並據被告丁○○、甲○○及證人徐新松供、證在卷，若被告丁○○當時皮包內
    確有該「承租套房」之大門鑰匙，警員豈有不逕自被告丁○○皮包內取出鑰匙啟
    門進屋之理，益徵證人徐新松證稱可開啟「承租套房」大門編號二十三號之鑰匙
    ，是在被告丁○○皮包內搜出乙節，非屬事實，附此敘明。）
四、本件經警於上揭時地查獲毒品海洛因七大包及五小包、電子磅秤二台、電子防潮
    箱一台、研磨機一台、封口機一台、分裝袋一盒、葡萄糖二盒、毒品分裝工具一
    批、複製之鑰匙二支及電子防潮箱鑰匙一支等物扣案，而該等毒品海洛因經送請
    法務部調查局鑑驗結果，含第一級毒品海洛因合計淨重貳仟佰零點陸公克（
    包裝重柒拾點伍貳公克，純度二一‧三八％、純質淨重肆佰玖拾貳點伍壹公克）
    ，有該局九十二年一月七日調科壹字第三二０００一五一二號毒品海洛因鑑定報
    告書，茲「按人體對海洛因的最大耐受性依據相關文獻查考，對無癮的人，以一
    次注射量二十ｍｇ，可視為最大耐量，人體若以海洛因摻於香菸內吸食代替注射
    ，且已有癮，以較寬之標準衡量，每日消耗量，亦不應超過四百ｍｇ（即零點四
    公克）」，有法務部調查局第六處函影本附卷可參（見偵查卷第二０一頁），而
    查本案所查獲毒品海洛因合計淨重貳仟佰零點陸公克，數量甚鉅，當非僅供
    被告丁○○、甲○○、丙○○及蔡志文等人施用，且查並經警同時在該「承租套
    房」內查獲電子磅秤二台、電子防潮箱一台、研磨機一台、封口機一台、分裝袋
    一盒、葡萄糖二盒、毒品分裝工具一批等物，而依前所述，被告三人均有多次進
    出該「承租套房」，茲該「承租套房」內既僅有毒品海洛因及分裝工具等物品，
    並無其他供排遣寂莫、打發時間之電視或泡茶器具等物，則被告三人在該「承租
    套房」內，除了為處理該毒品海洛因外，又有何事可做，是被告三人在該「承租
    套房」內，不無係忙於毒品海洛因之研磨、摻粉及分裝以供販賣等工作，且查被
    告丁○○、丙○○、甲○○及蔡志文等人若無意圖販賣系爭毒品海洛因牟利，又
    何以無端出資承租該「承租套房」，並備各該分裝毒品工具，茲查本件蔡志文未
    到案，而被告丙○○及丁○○復堅不吐實，致無從查明系爭毒品海洛因究何而來
    ，暨販入該等毒品海洛因時是否即係意圖販賣，且亦查無被告三人有已將系爭毒
    品海洛因販售予他人之事實，故難認被告三人應成立毒品危害防制條例規定之販
    賣第一級毒品海洛因罪，惟查被告三人與蔡志文共同持有系爭毒品海洛因，既係
    非供渠等施用，且數量龐大，復備有分裝工具，顯係意圖供販賣而持有，事證明
    確，被告丙○○、丁○○及甲○○三人犯行均堪認定。
五、查海洛因係屬毒品危害防制條例第二條第一項第一款所列之第一級、第二級毒品
    ，核被告丁○○、甲○○、丙○○三人所為，均係犯毒品危害防制條例第五條第
    一項之意圖販賣而持有第一級毒品罪。被告三人非法持有第一級毒品海洛因之低
    度行為，應為意圖販賣而持有毒品海洛因之高度行為所吸收，不另論罪。被告三
    人與蔡志文彼此間，具有犯意連絡及行為分擔，均為共同正犯。公訴意旨認為被
    告丙○○係基於幫助之犯意而犯本件犯行，係毒品危害防制條例第五條第一項之
    意圖販賣而持有第一級毒品罪之幫助犯，容有未洽。原審就被告丁○○、丙○○
    及甲○○上述犯行，予以論罪科刑，固非無見，惟查本件被告三人被查獲之毒品
    海洛因十二包，其中供包裝毒品海洛因所用之包裝紙十二張（計重七０點五二公
    克），係供被告三人犯本件毒品危害防制條例第五條一項之罪所用之物，原審未
    併依毒品危害防制條例第十九條第一項宣告沒收，尚有未洽，是被告丁○○、甲○○、丙○○三人否認有意圖販賣而持有毒品海洛因之犯行，固無理由，惟原判
    決既有上開可議之處，自應由本院予以撤銷改判，爰審酌被告丁○○、甲○○、
    丙○○之素行，犯罪之動機、目的、手段，均正值壯年竟不思正途賺取錢財，而
    夥同蔡志文共同持有數量龐大之毒品海洛因，意圖分裝販賣，嚴重危害治安及犯
    罪後之態度等一切情狀，分別量處如主文第二項所示之刑。至扣案之第一級毒品
    海洛因淨重貳仟佰零點陸公克（純度二一‧三八％、純質淨重肆佰玖拾貳點
    伍壹公克），係查獲之毒品，應依毒品危害防制條例第十八條第一項前段之規定
    沒收銷燬之﹔另包裝第一級毒品海洛因所用之包裝紙十二張（計重七０點五二公
    克）、電子磅秤貳台、電子防潮箱壹台、研磨機壹台、封口機壹台、分裝袋壹盒
    、葡萄糖貳盒、毒品分裝工具壹批、複之鑰匙貳支、電子防潮箱鑰匙壹支等物，
    分係被告丁○○、丙○○與共犯蔡志文所有，並均為供渠等犯本件意圖販賣而持
    有第一級毒品海洛因所用之物，均應依毒品危害防制條例第十九條第一項之規定
    ，併予宣告沒收﹔至扣案之房東交付之鑰匙貳支、短圓型鑰匙壹支（無法開啟電
    子防潮箱，且來源不明）、被告丙○○簽立之房屋租賃契約書壹份、記載持有人
    為丙○○之彰化商業銀行基隆分行九十一年九月二十六日「截留偽造變造仿造新
    台幣券幣通報單」壹張與被告丁○○所有之ＮＯＫＩＡ牌行動電話壹支（內有台
    灣大哥大0000000000號門號卡）、甲○○所有之ＮＯＫＩＡ牌行動電
    話壹支（內有遠傳電信0000000000門號卡）、ＴＯＰＬＵＸ牌行動電
    話壹支（內有和信電訊0000000000門號卡），或非被告等人所有，或
    與本件犯罪無關，亦非屬違禁物，爰不另為沒收之諭知。
六、至台灣台北地方法院檢察署九十一年度偵字第二五四四五號移送併辦意旨略以：
    丁○○與綽號『阿寬』真實姓名年籍不詳之成年男子，基於販賣第一級毒品海洛
    因牟利之概括共同犯意聯絡，丁○○於九十一年六月十八日十五時許，在基隆市
    ○○路文化中心附近，向『阿寬』取得數量不詳之第一級毒品海洛因後，攜至台
    北市○○路與莊敬路口，以三十五萬元之代價，出售予鄭登寶。丁○○又於同月
    三十日十五時許，在基隆市文化中心附近，向『阿寬』取得毒品海洛因六包後，
    即駕駛租得之自用小客車，至台北市○○路與莊敬路口，以三十五萬元之代價出
    售予鄭登寶。嗣於同日十八時許，丁○○駕駛上開自用小客車，搭載鄭登寶，行
    經台北市○○路與莊敬路口，因交通違規遇警攔查，因而為警查獲，並扣得上開
    毒品海洛因六包及丁○○、鄭登寶二人所有供連絡毒品交易所用之行動電話二具
    。因認丁○○涉有毒品危害防制條例第四條第一項之販賣第一級毒品罪嫌，且與
    本案具有裁判上一罪之連續犯關係」云云。按刑法上之連續犯，係指行為人基於
    概括之犯意，連續實施數個可以獨立成罪之行為，觸犯構成要件相同之罪名而言
    。查毒品危害防制條例就意圖販賣而持有第一級毒品罪與販賣第一級毒品罪，分
    別規定其犯罪構成要件，係屬不同之罪名，且查毒品危害防制條例規定之販賣第
    一級毒品罪，其成立要件以意圖供販賣而販入第一級毒品或已著手於販賣毒品之
    行為，始屬相當，而意圖販賣第一級毒品而持有罪之成立，則係以販入之初非供
    販賣，於販入後始起意販賣，且尚未著手於販賣行為為要件，犯罪類型相異，是
    意圖販賣而持有第一級毒品罪與販賣第一級毒品罪間，罪名互異，犯罪構成要件
    不同，其犯意互殊，難認兩罪間有何連續犯之裁判上一罪關係，本院自無從併案
    審理，應退回檢察官另行處理，併此說明。
據上論斷，應依刑事訴訟法第三百六十九條第一項前段、第三百六十四條、第二百九
十九條第一項前段，毒品危害防制條例第五條第一項、第十八條第一項前段、第十九
條第一項，刑法第十一條前段、第二十八條，判決如主文。
本案經檢察官施慶堂到庭執行職務。
中      華      民      國    九十二    年     十二     月     十八     日
                              臺灣高等法院刑事第三庭
                                  審判長法  官  張  連  財
                                        法  官  林  明  俊
                                        法  官  張  傳  栗
右正本證明與原本無異。
如不服本判決，應於收受送達後十日內向本院提出上訴書狀，其未敘述上訴之理由者
並得於提起上訴後十日內向本院補提理由書（均須按他造當事人之人數附繕本）。
                                        書記官  秦  慧  榮
中      華      民      國    九十二    年      十二    月    十八      日
附錄：本案論罪科刑法條全文
毒品危害防制條例第五條第一項
意圖販賣而持有第一級毒品者，處無期徒刑或十年以上有期徒刑，得併科新臺幣七百
萬元以下罰金。


司法院資訊處製作；財團法人民間司法改革基金會備份。
